【裁判字號】    95,台上,1725
【裁判日期】    950406
【裁判案由】    殺人
【裁判全文】
最高法院刑事判決            九十五年度台上字第一七二五號
    上  訴  人  甲○○
                        12號（另案於台灣桃園監獄執行）
    選任辯護人  張世炎律師
上列上訴人因殺人案件，不服台灣高等法院中華民國九十四年十
二月二十七日第二審判決（九十四年度上重訴字第五九號，起訴
案號：台灣桃園地方法院檢察署九十三年度偵字第一五八０五號
），提起上訴，本院判決如下：
    主  文
上訴駁回。
    理  由
本件原判決認定上訴人甲○○有傷害、過失傷害、毀損、恐嚇等
前科，其中於民國八十八年間，因毀損、恐嚇等案件，經第一審
法院以八十八年度易字第一一六九號判決分別判處有期徒刑三月
、三月，並定應執行有期徒刑五月，於八十八年十二月三十一日
易科罰金執行完畢，仍不知悔改。上訴人與李興明、胡俊宏（另
案偵辦）於九十三年九月三十日晚間八時許，在桃園縣平鎮市好
伯春旅館附近，交易毒品時，遭李興明持槍強行搶走其所持有之
第一級毒品海洛因三錢，經向李興明催討未果，進而懷恨在心；
上訴人遂先後二次持具殺傷力之BERETTA 廠製92FS型口徑九mm制
式半自動手槍一支（含彈匣一個，槍枝管制編號：0000000000號
），及可供上開手槍使用之口徑九mm具有殺傷力制式子彈六顆，
前往李興明位於桃園縣平鎮市○○路十巷六十七號住處，伺機報
復（上訴人未經許可持有上開槍彈部分，經第一審判處有期徒刑
七年併科罰金二十萬元，業已確定。）。上訴人並多次以其持有
使用之行動電話門號0000000000號撥打李興明之行動電話門號00
00000000號，要求李興明解決之前遭搶之毒品，惟仍未獲回覆。
乃於九十三年十月三日基於殺人犯意，騎乘車牌號碼HCA-802 號
重型機車搭載不知情之鍾延發，於同日晚間前往李興明上揭住處
附近，再改由鍾延發騎車搭載上訴人，適李興明騎乘機車搭載女
兒李蓁婷外出，上訴人見機不可失，乃囑鍾延發將所騎乘之機車
迴轉，並於同日晚間九時三十分許，在桃園縣平鎮市○○路十巷
二十九號前相遇，上訴人即命鍾延發將機車停在李興明所騎乘機
車之左側前方，上訴人先將其持有裝有上揭制式子彈之手槍上膛
（拉滑套），遇到李興明後，再拉一次滑套，而掉落一顆制式子
彈（該顆子彈嗣由警方在現場尋獲並查扣），仍坐在鍾延發騎乘
之機車上，向右側過身體，以左手拉住李興明之左肩，以右手持
上開制式手槍朝李興明之左額部射擊一槍，子彈自李興明之左額
部進入，穿過頭顱骨、腦部至右顳骨，方向為前往後、左往右，
朝上方，李興明隨即中槍倒地，上訴人於確認李興明中槍後，並
在鍾延發之催促下，隨即搭乘鍾延發所騎乘之機車逃離現場（上
訴人射擊後，該擊發子彈之彈頭留在李興明頭部內，嗣經解剖取
出；另該子彈之彈殼掉於現埸，嗣亦由警方尋獲並查扣。），經
李蓁婷將李興明送醫後，李興明因受頭部槍擊傷致頭顱骨折、腦
貫穿傷，致因中樞神經性休克死亡。嗣經警循線於九十三年十月
九日下午二時十分許，在桃園縣楊梅鎮○○路十九號前查獲上訴
人，並在其黑色手提包內扣得前揭具殺傷力之BERETTA 廠製92FS
型口徑九mm制式半自動手槍一支（含彈匣一個、槍枝管制編號00
00000000），及可供上述手槍使用之口徑九mm具有殺傷力制式子
彈四顆（上開六顆子彈除用以射擊李興明之一顆及內政部警政署
刑事警察局鑑驗時試射之三顆外，僅餘二顆具有殺傷力制式子彈
）等情，係以上揭事實，業據目擊證人李蓁婷於偵審中就上訴人
如何於案發時地，左手拉被害人左肩，右手持槍抵住被害人額部
開槍射殺被害人等情證述明確，上訴人於偵審中亦供承：因被害
人曾經搶走其持有之海洛因毒品三錢，經其催討未果，其因而懷
恨在心，於案發時地，其與不知情之鍾延發共乘一輛機車，由其
持扣案之手槍一支前往尋找被害人，遇見被害人時，其持有之手
槍有射擊到被害人頭部等事實，參酌被害人於案發時地因頭部中
彈倒地，經李蓁婷送醫，因頭部遭槍射擊致頭顱骨折，腦貫穿傷
，中樞神經性休克，於翌日（即九十三年十月四日）下午二時四
十二分死亡，亦經檢察官督同法醫師相驗明確，並經法務部法醫
研究所鑑定認被害人頭部左額部有壹槍擊傷之入口，沒有出口；
入口周圍有火藥刺青痕跡，為近距離槍擊傷；子彈從左額部，穿
過頭顱骨、腦部至右顳骨，並於右顳骨表面找到該金色金屬性子
彈，造成被害人顱骨多重性骨折及腦貫穿傷，方向為前往後，左
往右，朝上方，最後因中樞神經性休克死亡。亦有驗斷書、相驗
屍體證明書及上揭法醫研究所鑑定書附卷可憑。又上揭扣案手槍
、子彈以及從被害人頭部取出之彈頭一顆，經送內政部警政署刑
事警察局鑑驗結果，認定該扣案手槍係美國BERETTA 廠製口徑九
厘米半自動手槍，可擊發扣案之口徑九厘米制式子彈；手槍、子
彈均具殺傷力，而從被害人頭部取出之彈頭一顆，依來復線特徵
紋痕比對，認定即係該扣案手槍所擊發無訛，此亦有刑事警察局
槍彈鑑定書及該局九十三年十二月十五日刑鑑字第０九三０二四
六八一一號覆函在卷可稽。上訴人近距離持槍朝被害人頭部要害
射擊，其有殺人故意亦甚屬明顯等事證，為其依憑認定之證據及
理由。復就上訴人所辯伊於案發時地僅係持槍要嚇唬被害人而已
，因被害人拉扯，伊不知為何射擊到被害人頭部，伊無殺人犯意
云云，認與上揭事證不符，係飾詞推卸刑責之詞，委無足採，亦
詳理由予以指駁。並以上訴人犯行明確，核上訴人所為，係犯
刑法第二百七十一條第一項之殺人罪（其未經許可持有上揭手槍
、子彈部分，係殺人之前即非法持有該槍、彈，該部分犯行業經
第一審判處罪刑確定在案）。其有上揭前科犯罪經判處徒刑執行
完畢之事實，亦有其前科紀錄表附卷可稽，其於五年以內再犯本
罪，為累犯，應依法加重其刑（法定刑為死刑、無期徒刑部分則
依法不得加重），因第一審判決就上訴人殺人部分認事用法有違
誤，故應就該部分予以撤銷改判。審酌上訴人因被害人曾經搶奪
其持有之毒品，經催討未果，即持槍殺害被害人，惡性非輕，及
其犯罪所生危害等情狀，應適用刑法第二百七十一條第一項、第
四十七條、第三十七條第一項，科以無期徒刑，並宣告褫奪公權
終身，扣案之手槍一支及子彈二顆係違禁物，併應依刑法第三十
八條第一項第一款宣告沒收。核原判決認事用法，尚無違誤。又
原判決就如何論定上訴人有殺人故意及殺人犯行等情，已論斷甚
詳。上訴人上訴意旨仍執陳詞，稱：伊於案發時地係與被害人發
生拉扯，是否因而引發槍械走火，應再調查；伊一再堅稱並無殺
死被害人之故意等語，原審對此有利於伊之事證，未明不予採
納之理由，有判決不載理由之違法云云，自難認為有理由。又證
人鍾延發曾經原審法院發拘票命警察拘提到庭作證，因無法拘提
到庭，致無法加以訊問，此亦有桃園縣警察局中壢分局覆原審法
院函文一件在卷可稽。又因上訴人殺人犯行事證已甚明確，亦無
再傳喚或拘提鍾延發到庭作證之必要，上訴意旨稱原審未傳喚鍾
延發到庭作證，有查證未盡之違法云云，亦非可採。本件上訴為
無理由，應予駁回。
據上論結，應依刑事訴訟法第三百九十六條第一項，判決如主文
。
中    華    民    國  九十五  年    四    月    六    日
                      最高法院刑事第九庭
                          審判長法官  陳  正  庸
                                法官  賴  忠  星
                                法官  王  居  財
                                法官  林  開  任
                                法官  林  立  華
      本件正本證明與原本無異
                                      書  記  官
中    華    民    國  九十五  年    四    月   十四   日
                                                      Ｋ
附錄論罪科刑法條
刑法第二百七十一條第一項：殺人者，處死刑、無期徒刑或十年
以上有期徒刑。
刑法第三十七條第一項：宣告死刑或無期徒刑者，宣告褫奪公權
終身。


司法院資訊處製作；財團法人民間司法改革基金會備份。
